【裁判字號】    95,上易,831
【裁判日期】    950712
【裁判案由】    毒品危害防制條例
【裁判全文】
臺灣高等法院刑事判決                 95年度上易字第831號
上  訴  人  臺灣基隆地方法院檢察署檢察官
被      告  甲○○
上列上訴人因毒品危害防制條例案件，不服臺灣基隆地方法院94
年度訴字第1029號，中華民國95年3 月24日第一審判決（起訴案
號：臺灣基隆地方法院檢察署94年度毒偵字第3060號），提起上
訴及移送併辦 (臺灣基隆地方法院檢察署95年度毒偵字第737 號
），本院判決如下：
    主  文
原判決關於施用第二級毒品部分撤銷。
甲○○連續施用第二級毒品，處有期徒刑肆月，如易科罰金以
佰元折算壹日。
    事    實
一、甲○○前因施用毒品案件，經觀察勒戒後，認無繼續施用毒
    品傾向，由臺灣基隆地方法院檢察署檢察官於民國（下同）
    94年 6月29日，以94年度毒偵字第1523號為不起訴處分確定
    ，於94年7月1日釋放出所。猶不知悔改，復基於施用第二級
    毒品甲基安非他命 (施用第一級毒品海洛因部分業經原審判
    處有期徒刑6月確定)之概括犯意：(一)於94年10月14日某時
    ，在基隆市○○路友人住處，以將毒品安非他命放入玻璃球
    吸食器內加熱產生煙霧後再予施用之方式，施用第 2級毒品
    甲基安非他命一次，於94年10月15日21時許，在基隆市○○
    路、仁五路口為警查獲；(二)、繼於95年1月20日淩晨0時28
    分採尿前96小時內某時，在基隆地區不詳地點，施用第二級
    毒品安非他命一次。於95年 1月19日23時許，在基隆市信義
    區○○○路2之50號5樓居處，為警查獲。
二、案經基隆市警察局第一分局報請台灣基隆地方法院檢察署檢
    察官偵查起訴及移送併辦。
    理  由
一、按被告合法傳喚，無正當之理由不到庭者，得不待其陳述，
    逕行判決，刑事訴訟法第 371條定有明文。本件被告經通知
    應於95年6月28日到庭審理，該通知於95年6月12日分別送達
    被告住居所，有送達證書二紙在卷可稽。被告經合法通知，
    無正當理由不到庭，爰不待其陳述，逕行判決。
二、被告甲○○於原審審理中自白事實（一）之犯行，且有台灣
    尖端先進生技醫藥股份有限公司濫用藥物檢驗報告乙紙（附
    於94年度偵字第4099號偵查卷第42頁）可參；被告於警詢雖
    否認事實（二）之犯行，惟被告經警查獲後採集之尿液經檢
    驗結果，有甲基安非他命陽性反應，亦有昭信科技顧問股份
    有限公司檢驗報告乙紙在卷可稽。該次檢驗採氣相層析質譜
    分析法，應可排除偽陽性反應，自可採信。又被告前因施用
    毒品案件，經觀察、勒戒後，由檢察官為不起訴處分，亦有
    本院被告前案紀錄表在卷可參。本件事證明確，被告犯行堪
    予認定。
三、查甲基安非他命係毒品危害防制條例第 2條第2項第2款所定
    之第 2級毒品。核被告甲○○所為，係犯毒品危害防制條例
    第10條第2項之施用第2級毒品罪名。被告施用第 2級毒品前
    後，持有第2級毒品之低度行為，應為其施用第2級毒品之高
    度行為所吸收，不另論罪。被告先後多次施用第 2級毒品之
    犯行，時間緊接，所犯係構成要件相同之罪名，顯係基於概
    括犯意反覆為之，為連續犯，應依刑法第56條之規定，論以
    一罪。檢察官雖僅就事實（一）部分起訴，惟事實（二）部
    分與起訴部分有裁判上一罪之關係，為起訴效力所及，本院
    自得一併審究。又刑法業已於94年2月2日修正公布，95年 7
    月 1日起施行，將刑法第56條關於連續犯之規定刪除。施用
    第二級毒品，修正前依連續犯規定，得加重其刑至2分之1，
    最高可能判處有期徒刑4年6月；修正後如依數罪併罰，則最
    高可能判處有期徒刑 6年，自以修正前規定有利於被告。另
    刑法第41條第1項易科罰金之規定，修正前規定「得以1元以
    上3元以下折算 1日」，依修正前罰金罰鍰提高標準條例第2
    條前段規定，就其原定數額提高為100倍折算1日，經折算為
    新台幣後，應以新台幣900元折算1日；修正後則規定「得以
    新台幣1千元、2千元或3千元折算1日」，亦以修正前規定有
    利於被告。又修正前41條第 2項規定：併合處罰之數罪，均
    有前項 (得易科罰金）情形，其應執行之刑逾六月者，亦同
    ；修正後則規定：前項規定於數罪併罰，其應執行之刑未逾
    六月者，亦適用之。本件被告施用第1、2級毒品，定執行刑
    之結果，己逾 6個月。依修正前規定，定執行刑後仍得易科
    罰金，依修正後規定，則不得易科罰金，自以修正前之規定
    有利於被告。綜合觀察比較結果，本件應依刑法第2條第1項
    前段，適用修正前刑法第56條、第41條第1項前段、第2項規
    定論處。
四、原審據以論罪科刑，固非無見，惟被告於95年 1月19日再度
    為警查獲部分，原審未及審酌，自有違誤。檢察官提起上訴
    ，請求就被告施用第2級毒品甲基安非他命部分，於95年1月
    19日查獲部分併案審理，為有理由，自應由本院將原判決撤
    銷改判。爰審酌毒品對於人體會產生成癮性，係足以危害個
    人健康及社會安全之管制藥物，被告經過執行觀察、勒戒，
    猶不知戒除濫行施用毒品惡習，再犯本件施用毒品罪，深陷
    毒坑無法自拔，及其犯罪之自我麻醉動機、犯罪之手段、所
    生自我戕害結果及犯罪後坦承犯行之態度等一切情狀，量處
    如主文所示之刑，並依刑法修正前第41條第1 項前段規定諭
    知易科罰金之折算標準。扣案之皮包一只與本件犯罪無涉，
    不予宣告沒收。
五、據上論斷，應依刑事訴訟法第369條之1第1項前段、第364條
    、第371條、第299條第1 項前段，毒品危害防制條例第10條
    第2項、刑法第2條第1項前段、第11條前段、修正前第56 條
    、修正前第41條第1項前段、第2項、廢止前罰金罰鍰提高標
    準條例第2條，判決如主文。
本案經檢察官吳慧蘭到庭執行職務。
中    華    民    國    95    年    7     月    12    日
                  刑事第五庭審判長法  官  吳  敦
                                  法  官  張傳栗
                                  法  官  陳世宗
以上正本證明與原本無異。
不得上訴。
                                  書記官  丁淑蘭
中    華    民    國    95    年    7     月    12    日
附錄本案論罪科刑法條：
毒品危害防制條例第10條第二項
施用第二級毒品者，處 3 年以下有期徒刑。


司法院資訊處製作；財團法人民間司法改革基金會備份。
